【裁判字號】    97,交抗,100
【裁判日期】    970307
【裁判案由】    聲明異議
【裁判全文】
臺灣高等法院高雄分院刑事裁定         97年度交抗字第100號
抗告人即    甲○○
受處分人
上列抗告人因違反道路交通管理處罰條例聲明異議案件，不服臺
灣高雄地方法院中華民國96年12月28日裁定（96年度交聲字第88
0 號），提起抗告，本院裁定如下：
  主  文
抗告駁回。
    理  由
一、本案經本院審理結果，除原裁定第2 頁第18行之「民國96年
    12月29日」及第3 頁倒數第3 行之「96年12月29日」，均更
    正為「95年12月29日」外，其餘第一審裁定書記載之事實、
    、證據及理由均引用（如附件）。
二、本件抗告意旨略以：
（一）本件警員舉發當時在國道八號上，抗告人前後及側邊均有
      車輛同時經過，本案取締警員稱無可能同時測得多數車輛
      或誤測他人車輛，尚無足採。
（二）本件國道第八警察隊善化分隊所擁有之二部雷射測速儀器
      ，於民國95年12月29日使用勤務時，顯未經我國經濟部標
      準檢驗局檢測合格，其事後縱經檢測合格，已非當時使用
      情況，自無事後補正原則之適用。
（三）在高速公路駕車因時速較高，駕駛人不可能隨時盯緊時速
      表開車，為兼顧情理，乃立法於快速公路須至少於300 公
      尺前有明顯標示，用以提醒駕駛人，如執行警員明知故犯
      ，自己違法在先，因程序違法之執法，即違反法律之正當
      。另執勤地點在10.4公里處，與警員提出照片東西向11.4
      公里與11.3公里處間路旁號誌桿有警告標示，尚非「已依
      法在取締地點前300 公尺之相當處所」。
（四）本件為處分機關僅裁處罰3000元，嗣以逾期繳款裁罰4500
      元，均未有款違規點數之裁罰，茲原裁定認抗告人非逾期
      繳款，仍裁定罰鍰3000元，惟卻記違規點數壹點，顯違「
      利益變更禁止原則」之適用。
三、本院查:
（一）按交通勤務警員取締違規超速所使用之雷射測速槍，係利
      用雷射測速槍上方視窗內紅外線點瞄準被測之該單一車輛
      ，經鎖定後，槍內螢幕即顯示其速度與施測者之距離，不
      受他車影響（雖有他車前後行駛或併行亦同），交通勤務
      警員配合目視查看車道中車輛動態，確認該鎖定車輛超速
      無誤後始予攔查取締，有國道公路警察局第八警察隊96年
      1 月30日公警八交字第0960870113號函附卷可憑（原審卷
      8 頁）。又雷射乃經發射鏡聚焦成1 束只有3 千分之1弧
      度散發之極狹窄光束，故能精確地對準遠處目標，且雷射
      測速儀具備能夠遮擋其他波長光源之接受器，而只接受雷
      射光束發射後經移動目標所反射或散射之光訊號，是雷射
      測速儀是一種有效且準確的偵測車速儀器，有卷附關於「
      雷射測速儀」原理簡介乙文可憑，（原審卷76至79頁），
      故交通勤務警員持雷射測速儀依上開方式操作，自無可能
      會同時測得多數車輛之時速或誤測得其他車輛時速之可能
      。又本案取締警員沈揮崇於95年12月29日12時39分許，雷
      時，經內政部警政署國道公路警察局第八警察隊以「經雷
      射槍測定抗告人駕車行速113 公里，速限100 公里，超速
      13公里（測距287.5 公尺）」為由，當場攔停之事實，業
      據證人沈揮崇證述在卷，證人沈揮崇並證稱: 異議人（即
      抗告人）駕駛之上開車輛出現在雷射測速儀之視窗內時，
      即以紅外線點瞄準鎖定異議人之車輛，再按發射扭約0.3
      秒後就測得異議人之車輛時速為113 公里，警員沈揮崇並
      以目光全程監控異議人車輛，因當時車流量不多而不易致
      生危險，故警員沈揮崇當場將異議人車輛攔停，並將雷射
      測速儀測得數值予異議人過目，異議人（抗告人）始終在
      車上沒有下車，也沒有當場表示有誤認車輛或誤測時速之
      情形，即於違規通知單上簽名並收受之事實亦經證人沈揮
      崇證述在卷（原審卷24頁），並有抗告人簽收之內政部警
      政署國送公路警察局舉發道路交通管理事件通知單在卷可
      按（原審卷64頁）。又按交通警察掣單舉發違反道路交通
      管理處罰條例所列違規事實，本質上為行政處分，係公務
      員基於職務上權力，依法就特定之具體事件所為具公法上
      效果之單方面行政行為，基於公務員為公法上行為具有公
      信力之原則，該行政行為當可被推定為真正，其據以依法
      處分之事實認定亦為正確無誤，本此公信原則，立法者乃
      賦予行政機關制定違反道路交通事件統一裁罰基準及處理
      細則，使執行勤務員警得當機處分，以達其維護交通秩序
      、安全之行政目的。準此，刑事訴訟法就犯罪證據所列有
      關之規定與屬於行政秩序罰之交通違規裁罰本質不合之部
      分，自不在準用之列。從而，抗告人倘未能就執勤員警之
      舉發有誤提出相關證據以供調查，又無證據足證員警有故
      意捏造事實或違法取締之情事，則執勤員警本其維護交通
      秩序、安全職責所為之舉發，自應受到適法、正確之推定
      。又舉發之員警與受處分人素不相識，且奉命執行國家公
      權力，衡情應無甘冒偽造文書及偽證罪刑責，故為不實舉
      發及指證之理，所為之指證自當受正確無誤之推定。故抗
      告人以: 本件警員舉發當時在國道八號上，抗告人前後及
      側邊均有車輛同時經過，本案取締警員稱無可能同時測得
      多數車輛或誤測他人車輛，尚無足採云云，則有未洽。
（二）本件取締警員沈揮崇所屬國道公路警察局第八警察隊善化
      分隊所擁有之2 部雷射測速儀，其中1 部雷射測速儀於94
      年3 月31日、95年3 月24日、96年3 月24日由志伸股份有
      限公司進行檢修校正，經測試其功能均正常無誤，另1 部
      雷射測速槍則於94年3 月28日、95年3 月23日、96年3 月
      22日由台灣光學有限公司進行校正檢查，結果均可正常操
      作使用等情，有內政部警政署國道公路警察局第八警察隊
      94年3 月21日公警八交字第0940890270 之1號、第000000
      0000之2 號、95年3 月8 日公警八交字第0000000000之1
      號、0000000000之2 號、96年3 月2 日公警八交字第0960
      890315號、第096089 0316 號函（均影本）各1 紙及台灣
      光學有限公司94年3 月31 日 、95年3 月15日、96年3 月
      22日檢驗報告（均影本）各1 紙、志伸股份有限公司94年
      8 月12日志字第05BA435 號、95年3 月27日志字第06BA15
      3 號、96年3 月28日志字第07BA085 號函（均影本）各1
      紙在卷可憑（見原審卷41頁至第43頁、59頁至61頁），上
      開2 部雷射測速儀嗣經我國經濟部標準檢驗局於96年4 月
      20日、96年7 月5 日分別檢定合格，亦有該局96年4 月20
      日M0GB0000000 號、96年7 月5 日B0 GB00000000 號雷射
      測速儀檢定合格證書各1 紙在卷可稽（見原審卷44頁、62
      頁）。又抗告人違規之時間為95年12月29日12時39分（原
      審誤載96年12月29日12時39分），其介於國道公路警察局
      第八警察隊善化分隊之2 部雷射測速儀之校正前後時間，
      故抗告人認: 國道第八警察隊善化分隊所擁有之二部雷射
      測速儀器，於民國95年12月29日使用勤務時，顯未經我國
      經濟部標準檢驗局檢測合格云云，容有誤會。
（三）另抗告人又以: 立法於快速公路須至少於300 公尺前有明
      顯標示，用以提醒駕駛人，惟本件員警執勤地點在10.4公
      里處，與警員提出照片東西向11.4公里與11.3公里處間路
      旁號誌桿有警告標示，尚非「已依法在取締地點前300 公
      尺之相當處所」云云。惟抗告人於案發時駕駛車牌號碼57
      79-JF 號自用小客車，行經國道八號高速公路西向10.4公
      里處時，經內政部警政署國道公路警察局第八警察隊以抗
      告人「經雷射槍測定行速113 公里，速限100 公里，超速
      13公里之事實，復有並有內政部警政署國道，公路警察局
      公警局交字第Z00000000 號舉發違反道路交通管理事件通
      知單、高市府交裁字第32-Z00000000號違反道路交通事件
      裁決書各1 紙在卷可參（原審卷3 頁、9 頁、64頁）。而
      案發地點前東西向11.4公里處間路旁號誌桿旁頁則已立有
      「前有測速照相」之警告標示，復有現場照片影本2 幀幀
      在卷可按（原審卷66、67頁），故抗告人認在取締前未於
      「相當處所」設立有警告之標誌，核與事實不符。
（四）又按汽車行駛於高速公路，不遵使用限制、禁止、行車管
      制及管理事項之管制規則，而行車速度超過規定之最高速
      限者，除處汽車駕駛人3,000 元以上6,000 元以下罰鍰，
      並記違規點數1 點，道路交通管理處罰條例第33條第1 項
      第1 款、第63條第1 項第1 款亦有明定。本件抗告人既有
      違反上開速限之規定，除應處以罰鍰外，應記違規點數1
      點，抗告人以原處分機關未記違規點數1 點，而原裁定又
      裁定抗告人記違規點數1 點，而有違「利益變更禁止原則
      」之適用，尚欠法律依據。
四、原裁定審認抗告人超過速限之違規事證明確，而撤銷原處分
    核之裁決，並裁定抗告人（汽車駕駛人），應處罰鍰新臺幣
    3000元，並記違規點數1 點，經核並無違誤，抗告人仍執前
    詞提起抗告，為無理由，應予駁回。
五、據上論斷，應依道路交通處理辦法第26條、刑事訟訴法第41
    2 條裁定如主文。
中    華    民    國    97    年    3     月    7     日
                  刑事第八庭    審判長法  官   李炫德
                                      法  官   陳志銘
                                      法  官   李政庭
以上正本證明與原本無異。
不得再抗告。
中    華    民    國    97    年    3     月    7     日
                                      書記官   吳福連


司法院資訊處製作；財團法人民間司法改革基金會備份。
